臺灣臺南地方法院民事裁定
111年度事聲字第35號
異  議  人  洪燈燦  


相  對  人  謝美莉  
上列當事人間聲請核發支付命令事件，異議人對於民國111年5月
10日本院司法事務官所為111年度司促字第8356號民事裁定，提
出異議，本院裁定如下：
    主  文
異議駁回。 
    理  由
一、按當事人對於司法事務官處理事件所為之終局處分，得於處分送達後10日之不變期間內，以書狀向司法事務官提出異議。司法事務官認前項異議有理由時，應另為適當之處分；認異議為無理由者，應送請法院裁定之。法院認第1項之異議為有理由時，應為適當之裁定；認異議為無理由者，應以裁定駁回之，民事訴訟法第240條之4第1項前段、第2項及第3項分別定有明文。又民事訴訟法第513條固規定：「支付命令之聲請，不合於第508條至第511條之規定，或依聲請之意旨認債權人之請求為無理由者，法院應以裁定駁回之；就請求之一部不得發支付命令者，應僅就該部分之聲請駁回之。前項裁定，不得聲明不服。」惟司法事務官依法辦理法院組織法第17條之2相關業務時所為之處分，其書類名稱及效力固與法院所為者相同，惟其本質仍屬司法事務官之處分，則其所為處分之救濟程序，亦不宜排除民事訴訟法第240條之4規定之適用（臺灣高等法院暨所屬法院101年度法律座談會民事類提案第39號意旨可供參照）。查異議人以相對人向其借貸新臺幣（下同）30萬元未清償為由，具狀聲請支付命令，經本院司法事務官於民國111年5月10日以本院111年度司促字第8356號民事裁定（下稱原裁定）駁回異議人請求，該裁定於111年5月17日送達異議人，異議人收受送達後10日內即於111年5月20日具狀提出異議，司法事務官認其異議無理由而送請本院裁定等情，業據本院調取上開支付命令卷宗審閱無訛，並有民事異議狀收狀日期戳章在卷可稽，經核與上開規定之程序相符，本院自應就異議有無理由為適法之裁判，合先敘明。
二、異議意旨略以：異議人聲請支付命令時已提出通訊軟體LINE對話紀錄截圖為證，並非未提出證據釋明，僅釋明程度不足，原裁定未先命異議人補正，逕予駁回異議人之請求，顯有違誤。又異議人與相對人均曾在臺南市私立興國高級中學擔任教職，係同事關係，相對人所借款項並非鉅額，基於情誼衡情不會特別簽立書面借據文件，僅有通訊軟體LINE對話可佐證。雖該通訊軟體非實名制，惟點擊對話對象之頭像照片後，對話對象自行設定之名稱欄位記載「謝美莉」，與異議人個人所持手機編輯之名稱欄位不同，可見非異議人可自行捏造，且觀諸對話紀錄內容，兩造均有加註其他解釋或說明之用詞，並非僅簡單的借貸對話，足徵異議人主張相對人借貸30萬元未清償乙節，並非杜撰。此外，相對人於FACEBOOK傳送訊息與異議人提及還款事宜，更言明已收受相關訴訟文書等情，檢視FACEBOOK對話紀錄談論借款事宜之日期，亦與實際匯款日期吻合，相當程度可釋明上情。另依本院核發之支付命令(111年度司促字第8352號、8353號、8358號)可知，相對人不僅向異議人借貸，更曾以相同手法向同校任職之同事借貸，益證異議人之主張屬實。為此，爰依法聲明異議，請求廢棄原裁定，依督促程序對相對人核發支付命令等語。
三、按「支付命令之聲請，不合於第508條至第511條之規定，或
    依聲請之意旨認債權人之請求為無理由者，法院應以裁定駁
    回之；就請求之一部不得發支付命令者，應僅就該部分之聲
    請駁回之。」民事訴訟法第513條第1項定有明文。次按「支
    付命令之聲請，應表明下列各款事項：㈠當事人及法定代理
    人；㈡請求之標的及其數量；㈢請求之原因事實；其有對待給
    付者，已履行之情形；㈣應發支付命令之陳述；㈤法院；債權
    人之請求，應釋明之。」民事訴訟法第511條第1項、第2項
    亦有明定。故為兼顧督促程序在使數量明確且無訟爭性之債
    權得以迅速、簡易確定，節省當事人勞費，以收訴訟經濟之
    效果，並保障債權人、債務人正當權益，避免支付命令遭不
    當利用，爰於上述民事訴訟法第511條第2項規定，強化債權
    人之釋明義務，若債權人未為釋明，或釋明不足，不合於該
    條第2項規定者，法院得依本法第513條第1項規定，駁回債
    權人之聲請。再按民事訴訟法第284條規定：「釋明事實上
    之主張者，得用可使法院信其主張為真實之一切證據。但依
    證據之性質不能即時調查者，不在此限。」所謂因釋明而應
    提出之能即時調查之證據，係指當事人於釋明其事實上之主
    張時，應同時提出可供法院得隨時進行調查之證據而言，故
    當事人如未同時提出供釋明用之證據，法院自無裁定限期命
    其補正之必要（最高法院75年度台抗字第453號裁判要旨參
    照）。從而，有關督促程序於上開民事訴訟法修正施行後，
    債權人聲請發支付命令者，即應就其請求，提出可供法院得
    隨時進行調查並信其主張為真實之證據以為釋明。倘債權人
    並未提出證據，或僅依其提出之證據，仍無法依經驗或論理
    法則直接推論出其主張之事實者，即難認其已盡釋明之責，
    法院即應將其支付命令之聲請予以駁回。
四、經查：
　㈠異議人主張相對人向其借貸30萬元尚未清償一事，固據其提
    出聲證1至5之通訊軟體LINE對話紀錄截圖、翻拍異議人手機
    截圖、LINE對話紀錄、FACEBOOK對話紀錄及支付命令為證。
    惟聲證1至4之通訊軟體LINE對話紀錄截圖、翻拍異議人手機
    截圖、LINE及FACEBOOK對話紀錄，均非為實名認證之資料，
    並不足以作為釋明之文件，且異議人手機截圖顯示內容為「
    謝美莉」之LINE帳號畫面及異議人變更好友名稱之畫面，亦
    無法確認對話人即為相對人本人。此外，FACEBOOK對話紀錄
    之對話人為「Anita Hsieh」，實難依此認定係本件相對人
    ，況上開通訊軟體LINE及FACEBOOK之對話紀錄，觀諸其內容
    ，至多認定異議人與對話人間有談論借、還款事宜，及異議
    人「單方」提及借款金額30萬元等情，並無法推認異議人與
    對話人間就30萬元有消費借貸之合意，及異議人有「交付借
    款」之事實；另FACEBOOK對話紀錄呈現之時間，雖為「110
    年11月3日」，惟異議人並未提出匯款30萬元與相對人之證
    據資料相佐，是其異議理由所稱FACEBOOK對話紀錄之日期與
    實際匯款期日相吻合一語，亦非有憑，尚無法釋明兩造間有
    其所述30萬元消費借貸關係存在之事實。至於異議人所提出
    之支付命令，乃相對人與第三人所涉及之債權債務關係，此
    與本件異議人之主張，核屬二事，無從比附援引而推認兩造
    間即有消費借貸關係存在，難謂異議人就其主張相對人積欠
    其借款乙節，已盡釋明之責，應併指明之。
　㈡從而，異議人提出之證據資料無從使本院產生相對人向其借
    貸30萬元未清償一事之薄弱心證，顯然未盡釋明之責，本院
    司法事務官裁定駁回異議人之聲請，於法即無不合。
五、綜上所述，異議人未依民事訴訟法第511條第2項規定，提出
    可供本院即時調查之證據，以釋明其對相對人有30萬元借款
    債權存在，原裁定以異議人未盡釋明義務為由，駁回其支付
    命令之聲請，並無違誤。異議人指摘原裁定不當，求為廢棄
    ，為無理由，應予駁回。又本件異議人之異議係依民事訴訟
    法第513條第1項規定以裁定駁回之，依同法第513條第2項規
    定不得聲明不服，惟異議人如於備齊相關資料後，仍得循一
    般民事訴訟程序起訴主張，以維權益，併此敘明之。
六、據上論結，本件異議為無理由，依民事訴訟法第240條之4第
    3項後段，裁定如主文。
中　　華　　民　　國　　111 　年　　6 　　月　　30　　日
                  民事第三庭  法  官　林勳煜
上列正本證明與原本無異。　　　　　　　　　
本裁定不得抗告。
中　　華　　民　　國　　111 　年　　6 　　月　　30　　日
　　　　　　　　　　　　　　　書記官  朱烈稽